【裁判字號】    98,訴,190
【裁判日期】    980331
【裁判案由】    違反毒品危害防制條例
【裁判全文】
臺灣嘉義地方法院刑事判決               98年度訴字第190號
公  訴  人  臺灣嘉義地方法院檢察署檢察官
被      告  甲○
上列被告因毒品危害防制條例案件，經檢察官提起公訴（98年度
毒偵字第231號），本院合議庭裁定由受命法官獨任行簡式審判
程序，判決如下：
    主  文
甲○施用第一級毒品，累犯，處有期徒刑捌月。扣案之海洛因拾
壹包（海洛因驗餘淨重合計零點肆零公克），均沒收銷燬之；上
開毒品外包裝袋拾壹個，均沒收。
    犯 罪 事 實
一、甲○前因施用毒品案件，經臺灣臺南地方法院以88年度毒聲
    字第919號裁定送觀察勒戒後，認有繼續施用毒品之傾向，
    再以88年度毒聲字第1344號裁定令入戒治處所施以強制戒治
    1年，嗣經該院以88年度毒聲字第2874號裁定停止強制戒治
    ，所餘期間付保護管束，於民國88年10月15日出監，而於89
    年4月29日保護管束期滿，未經撤銷，視為強制戒治期滿，
    並經檢察官於89年6月15日以89年度戒毒偵字第377號為不起
    訴處分確定。因於93年間施用毒品之毒品危害防制條例案件
    ，經本院以93年度訴字第407號判處有期徒刑1年2月確定，
    於95年1月27日假釋，並於95年7月16日假釋期滿，所餘刑期
    內未經撤銷假釋，其未執行之刑，以已執行論。因毒品危害
    防制條例等案件，經本院以95年度訴字第767號判處應執行
    有期徒刑1年5月確定，經減刑裁定為應執行有期徒刑8月15
    日確定，於96年12月26日執行完畢。猶不知悔改，於強制戒
    治執行完畢釋放後，再基於施用第1級毒品海洛因之犯意，
    於98年2月3日10時許，在嘉義縣義竹鄉頭竹村之土地公廟旁
    ，以將海洛因加水溶解後，再用針筒注射身體之方式，施用
    海洛因1次。嗣於同日10時50分許，在上開土地公廟旁，為
    警發現甲○身旁放置有海洛因11包，當場查獲扣案，並於同
    日13時許，經警採尿送驗，呈嗎啡陽性反應。
二、案經嘉義縣警察局布袋分局報請臺灣嘉義地方法院檢察署檢
    察官偵查起訴，經本院合議庭裁定由受命法官獨任行簡式審
    判程序。
    理  由
一、訊據被告甲○對於在上揭時地施用第1級毒品海洛因之犯行
    ，於本院準備程序及審理時均坦承不諱（見本院卷第36、44
    頁），並有搜索扣押筆錄1份、照片4張附卷可憑（見警卷第
    5-7、17-18頁），且被告於98年2月3日13時許，經警採尿送
    驗結果，呈嗎啡陽性反應，有臺灣檢驗科技股份有限公司濫
    用藥物尿液檢驗報告、代號與真實姓名對照表各1份在卷可
    參（見偵卷第13-14頁）。又扣案疑似海洛因之白粉11包，
    經送鑑定結果確含有海洛因成分，海洛因驗餘淨重合計0.40
    公克，此有法務部調查局濫用藥物實驗室98年3月5日調科壹
    字第09823007020號鑑定書1份在卷足憑（見本院卷第25-1頁
    ），並有海洛因11包扣案可資佐證，足認被告自白與事實相
    符。
二、按毒品危害防制條例於92年7月9日修正公布，自93年1月9日
    施行，其中第20條、第23條將施用毒品之刑事處遇程序，區
    分為「初犯」及「5年內再犯」、「5年後再犯」。依其立法
    理由之說明：「初犯」，經觀察、勒戒或強制戒治後，應為
    不起訴處分或不付審理之裁定；經觀察、勒戒或強制戒治執
    行完畢釋放後，「5年內再犯」者，因其再犯率甚高，原實
    施之觀察、勒戒及強制戒治既已無法收其實效，爰依法追訴
    或裁定交付審理。至於經觀察、勒戒或強制戒治執行完畢釋
    放後，「5年後再犯」者，前所實施之觀察、勒戒或強制戒
    治已足以遮斷其施用毒品之毒癮，為期自新及協助其斷除毒
    癮，仍適用「初犯」規定，先經觀察、勒戒或強制戒治之程
    序。從而依修正後之規定，僅限於「初犯」及「5年後再犯
    」二種情形，始應先經觀察、勒戒或強制戒治程序。倘被告
    於5年內已再犯，經依法追訴處罰，縱其第3次（或第3次以
    上）再度施用毒品之時間，在初犯經觀察、勒戒或強制戒治
    執行完畢釋放5年以後，已不合於「5年後再犯」之規定，且
    因已於「5年內再犯」，顯見其再犯率甚高，原實施觀察、
    勒戒或強制戒治，已無法收其實效，即應依該條例第10條處
    罰，最高法院95年度第7次刑事庭會議決定可資參照。查被
    告前因施用毒品案件，經臺灣臺南地方法院以88年度毒聲
    字第919號裁定送觀察勒戒後，認有繼續施用毒品之傾向，
    再以88年度毒聲字第1344號裁定令入戒治處所施以強制戒治
    1年，嗣經該院以88年度毒聲字第2874號裁定停止強制戒治
    ，所餘期間付保護管束，於88年10月15日出監，而於89年4
    月29日保護管束期滿，未經撤銷，視為強制戒治期滿，並經
    檢察官於89年6月15日以89年度戒毒偵字第377號為不起訴處
    分確定。因於93年間施用毒品之毒品危害防制條例案件，經
    本院以93年度訴字第407號判處有期徒刑1年2月確定，於95
    年1月27日假釋，並於95年7月16日假釋期滿，所餘刑期內未
    經撤銷假釋，其未執行之刑，以已執行論，有臺灣高等法院
    被告前案紀錄表1份附卷可憑，是被告於強制戒治執行完畢
    釋放後，於5年內已再犯，並經依法追訴處罰，雖其本件再
    度施用毒品之時間，在經強制戒治執行完畢釋放5年以後，
    已不合於「5年後再犯」之規定，依上開決定，應依法追訴
    處罰甚明。本件事證明確，被告之犯行堪予認定。
三、核被告所為，係犯毒品危害防制條例第10條第1項之施用第1
    級毒品罪。被告持有第1級毒品海洛因進而施用之，其持有
    之低度行為應為施用之高度行為所吸收，不另論罪。被告因
    毒品危害防制條例等案件，經本院以95年度訴字第767號判
    處應執行有期徒刑1年5月確定，經減刑裁定為應執行有期徒
    刑8月15日確定，於96年12月26日執行完畢，此有臺灣高等
    法院被告前案紀錄表1份在卷可參，其受徒刑之執行完畢後
    ，5年以內故意再犯本件有期徒刑以上之罪，為累犯，應依
    刑法第47條第1項規定加重其刑。爰審酌被告前因施用毒品
    犯行，經強制戒治執行完畢，猶不思藉機徹底戒除施用毒品
    之惡習，仍再次施用毒品，惟其施用毒品係自戕行為，及本
    件施用毒品之手段，其犯後坦承犯行態度良好等一切情狀，
    量處如主文所示之刑，以示懲儆。扣案之海洛因11包，海洛
    因驗餘淨重合計0.40公克，屬毒品危害防制條例所稱之第1
    級毒品，應依毒品危害防制條例第18條第1項前段之規定，
    宣告沒收銷燬之；而扣案之前開毒品外包裝袋11個，係被告
    所有供犯罪所用之物，業據被告於本院審理時供承在卷（見
    本院卷第43頁），爰依刑法第38條第1項第2款規定宣告沒收
    。
據上論斷，應依刑事訴訟法第273條之1第1項、第299條第1項前
段，毒品危害防制條例第10條第1項、第18條第1項前段，刑法第
11條前段、第47條第1項、第38條第1項第2款，判決如主文。
本案經檢察官陳昱奉到庭執行職務。
中    華    民    國    98    年    3     月    31    日
                    刑事第二庭  法  官  卓春慧
以上正本證明與原本無異。
如不服本判決應於收受判決後10日內向本院提出上訴書狀，並應
敘述具體理由；其未敘述上訴理由者，應於上訴期間屆滿後20日
內向本院補提理由書（均須按他造當事人之人數附繕本）「切勿
逕送上級法院」。
中    華    民    國    98    年    3     月    31    日
                                書記官  李玫娜
附錄論罪科刑法條全文：
毒品危害防制條例第10條第1項：
施用第一級毒品者，處6月以上5年以下有期徒刑。


司法院資訊處製作；財團法人民間司法改革基金會備份。
